【裁判字號】    98,易,691
【裁判日期】    980420
【裁判案由】    毒品危害防制條例
【裁判全文】
臺灣板橋地方法院刑事判決                 98年易字第691號
公  訴  人  臺灣板橋地方法院檢察署檢察官
被      告  甲○○
                    （現另案於臺灣臺北監獄臺北分監執行）
上列被告因違反毒品危害防制條例案件，經檢察官提起公訴（98
年度毒偵字第1038號），本院於準備程序進行中，被告就被訴之
事實為有罪之陳述，經告知被告簡式審判程序之旨，並聽取當事
人之意見後，裁定進行簡式審判程序，判決如下：
    主  文
甲○○施用第二級毒品，累犯，處有期徒刑柒月。扣案之第二級
毒品甲基安非他命壹包（驗餘淨重零點零零玖捌公克），其毒品
部分，沒收銷燬之，其包裝袋壹個暨扣案之吸食器壹組，沒收。
    事  實
一、甲○○有殺人未遂、妨害公務、偽造文書、竊盜、侵占等案
    件前科，其前於(一)民國82年間因違反麻醉藥品管理條例案件
    ，經臺灣臺北地方法院於83年3 月28日以83年度訴緝字第12
    2 號判處有期徒刑5 年，於83年10月18日撤回臺灣高等法院
    83年度上訴字第2779號上訴確定，(二)於82年間因違反麻醉藥
    品管理條例案件，經本院於83年4 月30日以82年訴字第1870
    號判處有期徒刑7 年9 月，經臺灣高等法院於82年11月30日
    以83年度上訴字第3539號撤銷原判決，改就持有毒品罪部分
    判處有期徒刑2 年4 月，另改就非法吸用化學合成麻醉藥品
    罪部分判處有期徒刑5 月，定應執行有期徒刑2 年6 月，於
    84年1 月3 日確定，(一)(二)部分，嗣經裁定應執行有期徒刑7
    年6 月確定，於86年2 月22日假釋出監，(三)於87年間因違反
    麻醉藥品管理條例案件，經臺灣臺北地方法院於87年2 月5
    日以87年易字第92號及第549 號就非法吸用化學合成麻醉藥
    品等2 罪，分別判處有期徒刑7 月及5 月，定應執行有期徒
    刑10月，於87年4 月20日確定，前開假釋經撤銷，執行殘刑
    ，接續執行，於91年10月30日假釋，(四)於89年間因施用毒品
    案件，經臺灣彰化地方法院於89年5 月20日以89年度毒聲字
    第2545號裁定送勒戒處所觀察、勒戒後，認無繼續施用毒品
    傾向，經臺灣彰化地方法院檢察署檢察官於89年6 月13日以
    89年度毒偵字第2419號為不起訴處分，於89年6 月15日釋放
    ，於89年6 月29日執行期滿，(五)於92年間因竊盜案件，經本
    院於92年5 月21日以92年度簡字第466 號判處有期徒刑5 月
    ，經本院於93年4 月8 日以92年度簡上字第277 號撤銷原判
    決，仍判處有期徒刑5 月確定，(六)於92年間因違反毒品危害
    防制條例施用第二級毒品案件，經本院於92年11月11日以92
    年度毒聲字第3526號裁定送勒戒處所觀察、勒戒，其經施以
    觀察、勒戒後，因法律修正，於93年1 月9 日釋放，(七)檢察
    官據以起訴，經本院於93年3 月3 日以93年度簡字第643 號
    判處有期徒刑6 月，於93年3 月29日確定，(五)(七)部分，嗣經
    裁定應執行有期徒刑10月確定，前述末次假釋經撤銷，執行
    殘刑，接續執行，於95年5 月1 日因縮刑期滿執行完畢，(八)
    於96年間因違反毒品危害防制條例等案件，經本院於96年5
    月10日以96年度簡字第2097號就施用第二級毒品等2 罪，分
    別均判處有期徒刑4 月，定應執行有期徒刑6 月，於96年6
    月11日確定，嗣經裁定均減刑，並定應執行有期徒刑3 月確
    定，於97年5 月15日因縮刑期滿執行完畢，(九)於96年間因違
    反毒品危害防制條例施用第二級毒品案件，經本院於97年3
    月31日以96年度易字第3185號判處有期徒刑7 月，經臺灣高
    等法院於97年6 月10日以97年度上易字第1377號駁回上訴確
    定，(十)於97年間因違反毒品危害防制條例施用第二級毒品案
    件，經本院於97年6 月13日以97年度簡字第3993號判處有期
    徒刑6 月，於97年7 月18日確定，(九)(十)部分，嗣經裁定應執
    行有期徒刑11月確定，現於臺灣臺北監獄臺北分監執行中。
    詎其猶不知悔改，復基於施用第二級毒品甲基安非他命之犯
    意，於98年1 月22日凌晨某時，在臺北縣板橋市○○街4 巷
    20弄3 號3 樓居所，將第二級毒品甲基安非他命置於吸食器
    內加熱，以吸取其濃煙之方式，施用第二級毒品甲基安非他
    命1 次，旋於同日中午12時許，在上址，為警查獲，並扣得
    其所有第二級毒品甲基安非他命1 包（淨重0.01公克，驗餘
    淨重0.0098公克）及吸食器1 組。
二、案經臺北縣政府警察局海山分局報請臺灣板橋地方法院檢察
    署檢察官偵查起訴。
    理  由
一、程序部分：按除被告所犯為死刑、無期徒刑、最輕本刑為三
    年以上有期徒刑之罪或高等法院管轄第一審案件者外，於第
    一次審判期日前之準備程序進行中，被告先就被訴事實為有
    罪之陳述時，審判長得告知被告簡式審判程序之旨，並聽取
    當事人、代理人、辯護人及輔佐人之意見後，裁定進行簡式
    審判程序，刑事訴訟法第273 條之1 第1 項定有明文。經核
    ，本件被告甲○○所犯係死刑、無期徒刑、最輕本刑為三年
    以上有期徒刑以外之罪，其於準備程序中就被訴事實為有罪
    之陳述，經法官告知簡式審判程序之旨，並聽取公訴人、被
    告之意見後，本院爰依首揭規定，裁定進行簡式審判程序，
    合先敘明。
二、訊據被告迭於警詢、偵查及本院審理時，均坦承前揭犯罪事
    實不諱，又其為警查獲後，經警於同日下午4 時30分許，採
    集其尿液檢體，送由臺灣檢驗科技股份有限公司以酵素免疫
    分析法初步檢驗，及以氣相層析質譜儀法確認，有安非他命
    （4787ng/ml） 、甲基安非他命（10930ng/ml）等陽性反應
    ，有該公司98年2 月13日濫用藥物檢驗報告附卷得佐；又扣
    案之白色透明結晶及結晶塊1 包，經送交通部民用航空局航
    空醫務中心鑑定，實稱毛重0.17公克，淨重0.01公克，取樣
    0.0002公克，餘重0.0098公克，檢出甲基安非他命成分，亦
    有該中心同年2 月13日航藥鑑字第0980612 號鑑定書在卷可
    證。按甲基安非他命經口服投與後約百分之70於24小時內自
    尿中排出，約百分之90於96小時內自尿中排出，由於甲基安
    非他命成分之檢出與其投與方式、投與量、個人體質、採尿
    時間與檢測儀器之精密度等諸多因素有關，因此僅憑尿液中
    呈甲基安非他命陽性反應，並無法確實推算吸食時間距採集
    時間之長短，惟依上述資料推斷，最長可能不會超過4 日，
    亦有行政院衛生署藥物食品檢驗局81年2 月8 日（81）藥檢
    1 字第001156號函可按。查目前之尿液檢體毒品反應鑑驗方
    法，以氣相層析質譜儀法最為精確，並可排除服用藥物導致
    毒品偽陽性反應之可能性，本件被告尿液檢體經以氣相層析
    質譜儀法確認，鑑出被告尿液確有安非他命及甲基安非他命
    等陽性反應，是可確信被告於採集尿液檢體前約於96小時內
    扣除為警查獲後被告不可能施用毒品期間內之某時，確曾施
    用第二級毒品甲基安非他命。此外，另有查獲現場照片、扣
    押物品照片、毒品初步鑑驗報告單、扣押物品目錄表及扣押
    物品清單等附卷可稽。承上所述，被告之前揭自白，應合於
    事實。
三、按施用第一、二級毒品為犯罪行為，毒品危害防制條例第10
    條定有處罰明文。故施用第一、二級毒品者，依前揭規定本
    應科以刑罰。惟基於刑事政策，對合於一定條件之施用者，
    則依同條例第20條、第23條之規定，施以觀察、勒戒及強制
    戒治之保安處分。同條例於92年7 月9 日修正公布，自93年
    1 月9 日施行，其中第20條、第23條將施用毒品之刑事處遇
    程序，區分為「初犯」及「5 年內再犯」、「5 年後再犯」
    。依其立法理由之說明：「初犯」，經觀察、勒戒或強制戒
    治後，應為不起訴處分或不付審理之裁定；經觀察、勒戒或
    強制戒治執行完畢釋放後，「5 年內再犯」者，因其再犯率
    甚高，原實施之觀察、勒戒及強制戒治既已無法收其實效，
    爰依法追訴或裁定交付審理。至於經觀察、勒戒或強制戒治
    執行完畢釋放後，「5 年後再犯」者，前所實施之觀察、勒
    戒或強制戒治已足以遮斷其施用毒品之毒癮，為期自新及協
    助其斷除毒癮，仍適用「初犯」規定，先經觀察、勒戒或強
    制戒治之程序。從而，依修正後之規定，僅限於「初犯」及
    「五年後再犯」2 種情形，始應先經觀察、勒戒或強制戒治
    程序。倘被告於5 年內已再犯，經依法追訴處罰，縱其第3
    次（或第3 次以上）再度施用毒品之時間，在初犯經觀察、
    勒戒或強制戒治執行完畢釋放5 年以後，已不合於「5 年後
    再犯」之規定，且因已於「5 年內再犯」，顯見其再犯率甚
    高，原實施觀察、勒戒或強制戒治，已無法收其實效，即應
    依該條例第10條處罰，最高法院95年第7 次刑事庭會議決議
    可資參照。查本件被告曾於89年間因施用毒品案件，經臺灣
    彰化地方法院於89年5 月20日以89年度毒聲字第2545號裁定
    送勒戒處所觀察、勒戒後，認無繼續施用毒品傾向，經臺灣
    彰化地方法院檢察署檢察官於89年6 月13日以89年度毒偵字
    第2419號為不起訴處分，於89年6 月15日釋放，於89年6 月
    29日執行期滿，又於92年間因違反毒品危害防制條例施用第
    二級毒品案件，經本院於92年11月11日以92年度毒聲字第35
    26號裁定送勒戒處所觀察、勒戒，其經施以觀察、勒戒後，
    因法律修正，於93年1 月9 日釋放，檢察官據以起訴，經本
    院於93年3 月3 日以93年度簡字第643 號判處有期徒刑6 月
    ，於93年3 月29日確定，另於96年間因違反毒品危害防制條
    例等案件，經本院於96年5 月10日以96年度簡字第2097號就
    施用第二級毒品等2 罪，分別均判處有期徒刑4 月，定應執
    行有期徒刑6 月，於96年6 月11日確定，嗣經裁定均減刑，
    並定應執行有期徒刑3 月確定，於97年5 月15日因縮刑期滿
    執行完畢，次於96年間因違反毒品危害防制條例施用第二級
    毒品案件，經本院於97年3 月31日以96年度易字第3185號判
    處有期徒刑7 月，經臺灣高等法院於97年6 月10日以97年度
    上易字第1377號駁回上訴確定，再於97年間因違反毒品危害
    防制條例施用第二級毒品案件，經本院於97年6 月13日以97
    年度簡字第3993號判處有期徒刑6 月，於97年7 月18日確定
    ，有臺灣高等法院被告前案紀錄表在卷可徵，是本件應逕對
    被告究以刑責。綜上所見，被告施用前述毒品之犯行，事證
    業臻明確，堪以認定，應依法論科。
四、核被告所為，係犯毒品危害防制條例第10條第2 項之施用第
    二級毒品罪。其持有前開毒品之低度行為，應為其施用上開
    毒品之高度行為所吸收，不另論罪。查其(一)82年間因違反麻
    醉藥品管理條例案件，經臺灣臺北地方法院於83年3 月28日
    以83年度訴緝字第12 2號判處有期徒刑5 年，於83年10月18
    日撤回臺灣高等法院83年度上訴字第2779號上訴確定，(二)於
    82年間因違反麻醉藥品管理條例案件，經本院於83年4 月30
    日以82年訴字第1870號判處有期徒刑7 年9 月，經臺灣高等
    法院於82年11月30日以83年度上訴字第3539號撤銷原判決，
    改就持有毒品罪部分判處有期徒刑2 年4 月，另改就非法吸
    用化學合成麻醉藥品罪部分判處有期徒刑5 月，定應執行有
    期徒刑2 年6 月，於84年1 月3 日確定，(一)(二)部分，嗣經裁
    定應執行有期徒刑7 年6 月確定，於86年2 月22日假釋出監
    ，(三)於87年間因違反麻醉藥品管理條例案件，經臺灣臺北地
    方法院於87年2 月5 日以87年易字第92號及第549 號就非法
    吸用化學合成麻醉藥品等2 罪，分別判處有期徒刑7 月及5
    月，定應執行有期徒刑10月，於87年4 月20日確定，前開假
    釋經撤銷，執行殘刑，接續執行，於91年10月30日假釋，(四)
    於92年間因竊盜案件，經本院於92年5 月21日以92年度簡字
    第466 號判處有期徒刑5 月，經本院於93年4 月8 日以92年
    度簡上字第277 號撤銷原判決，仍判處有期徒刑5 月確定，
    (五)於92年間因違反毒品危害防制條例案件，經本院於93年3
    月3 日以93年度簡字第64 3號判處有期徒刑6 月，於93年3
    月29日確定，(四)(五)部分，嗣經裁定應執行有期徒刑10月確定
    ，前述末次假釋經撤銷，執行殘刑，接續執行，於95年5 月
    1 日因縮刑期滿執行完畢，(六)於96年間因違反毒品危害防制
    條例等案件，經本院於96年5 月10日以96年度簡字第2097號
    就施用第二級毒品等2 罪，分別均判處有期徒刑4 月，定應
    執行有期徒刑6 月，於96年6 月11日確定，嗣經裁定均減刑
    ，並定應執行有期徒刑3 月確定，於97年5 月15日因縮刑期
    滿執行完畢，亦有上述被告前案紀錄表在卷足憑，其於受徒
    刑執行完畢後，5 年以內再犯本件有期徒刑以上之罪，屬累
    犯，應依刑法第47條第1 項規定，加重其刑。本件到庭執行
    公訴檢察官具體求處有期徒刑9 月，本院審酌其尚有前述犯
    罪紀錄，是素行欠佳，又其於受觀察、勒戒後，猶另萌施用
    毒品之犯意，再犯本罪，顯見其戒除毒癮之意志薄弱，且未
    衷心悛悔，漠視法令之禁制，恣意濫用藥品，其行為甚為可
    訾，惟其施用毒品祗係戕害其自己身心，並無加害他人，兼
    衡其本件施用毒品種類、次數、尿液檢體毒品反應指數、持
    有毒品之種類及數量、犯罪動機、目的、手段、犯後態度等
    一切情狀，爰量處如主文所示之刑。扣案之第二級毒品甲基
    安非他命1 包、吸食器1 組，皆為被告所有，且係供其犯本
    件所用之物乙節，並據被告供述在卷，故該毒品部分，應依
    毒品危害防制條例第18條第1 項前段規定，沒收銷燬之，其
    包裝袋1 個暨扣案之吸食器1 組，則應依刑法第38條第1 項
    第2 款規定，予以沒收。
據上論斷，應依刑事訴訟法第273 條之1 第1 項、第299 條第1
項前段，毒品危害防制條例第10條第2 項、第18條第1 項前段，
刑法第11條前段、第47條第1 項、第38條第1 項第2 款，判決如
主文。
本案經檢察官黃佳權到庭執行職務。
中    華    民    國    98    年    4     月    20    日
                    刑事第一庭  法  官  朱敏賢
上列正本證明與原本無異。
如不服本判決，應於判決送達後10日內敘明上訴理由，向本院提
出上訴狀 (應附繕本) ，上訴於臺灣高等法院。其未敘述上訴理
由者，應於上訴期間屆滿後20日內向本院補提理由書「切勿逕送
上級法院」。
                                書記官  李郁禎
中    華    民    國    98    年    4     月    21    日
附錄本案論罪科刑法條：
毒品危害防制條例第10條第2 項：
施用第二級毒品者，處三年以下有期徒刑。


司法院資訊處製作；財團法人民間司法改革基金會備份。
